【裁判字號】    91,訴,4570
【裁判日期】    920227
【裁判案由】    陞遷
【裁判全文】
臺北高等行政法院裁定                            九十一年度訴字第四五七○號
    原      告  甲○○
    被      告  交通部臺灣鐵路管理局
    代  表  人  黃德治（局長）
    訴訟代理人  乙○○
右當事人間因陞遷事件，原告不服公務人員保障暨培訓委員會中華民國九十一年十月
二十二日九一公審決字第○一四○號再復審決定，提起行政訴訟，本院裁定如左：
    主  文
原告之訴駁回。
訴訟費用由原告負擔。
    理  由
一、按行政訴訟法第四條第一項規定：人民因中央或地方機關之違法行政處分，認為
    損害其權利或法律上之利益，經依訴願法提起訴願而不服其決定者，得向高等行
    政法院提起撤銷訴訟。而此所謂行政處分，依訴願法第三條第一項規定，係指中
    央或地方機關就公法上具體事件所為之決定或其他公權力措施而對外直接發生法
    律效果之單方行政行為而言。復按公務人員保障法第十八條、第十九條、第二十
    一條、第二十二條規定，及司法院釋字第一八七號、第二○一號、第二四三號、
    二六六號、第二九八號、第三一二號、第三二三號、第三三八號等解釋意旨觀之
    ，服務機關或人事主管機關所為之行政處分違法或不當，足以改變公務員身分關
    係，或對於公務員權利有重大影響，或基於公務員身分所產生之公法上財產請求
    權，固許該受處分之公務員準用訴願程序提起復審、再復審，及提起行政訴訟。
    惟服務機關所提供之工作條件及所為之管理，係機關內部生效之表意行為或事實
    行為，應認係內部行為，而非對外發生法律效果之行政處分，例如：機關長官所
    為之工作指派、不改變公務員身分關係之記大過、記過、申誡懲處、考績評定、
    請假之准否、所發之職務命令或所提供之福利措施等管理措施事項，公務員認為
    不當者，僅得依同法第二十三條規定提出申訴、再申訴，而不得提起行政訴訟。
    換言之，對於公務員之行政決定行為，須對於公務員之資格等身分上之權益發生
    重大影響者，方得為行政訴訟之標的，否則，如逕對之提起行政訴訟，應認其起
    訴不備其他要件，而以裁定駁回之。
二、本件原告現任被告所屬材料處松山材料廠助理工務員，曾應八十三年交通事業鐵
    路人員升資考試員級晉高員級機檢工程科及格，因認其多年具備晉陞技術類高員
    級任用資格未獲陞遷，乃於民國（下同）九十年十二月二十八日向被告提出申訴
    ，經被告以系爭九十一年二月一日九十一鐵人一字第○一三六號書函答復以：「
    ．．本局為求建立公平合理制度，以達人事公開之目的，訂定『臺灣鐵路管理局
    及所屬各單位人員陞遷要點』，復因業務繁雜，分工精細，多數職位直接或間接
    關係行車運轉之安全，其職務之調整必須循序漸進，特訂定『本局及所屬各單位
    人員經歷管制要點』，依此，本局所屬各單位人員升遷，均依上開相關要點規定
    辦理。．．台端係應八十三年交通事業鐵路人員升資考試員級晉高員級機檢工程
    科及格，前經分發至本局機務處台北機務段任職，因台端個人因素放棄報到經註
    銷分發在案，依考試及格人員分發辦法第九條：『考試錄取人員之分配或遴用以
    一次為限．．』之規定，本局不再分發，惟台端仍具有高員級任用資格，若有意
    願至本局機務處所屬單位任職，可依行政程序提出。．．」等語，原告不服，向
    交通部提起復審，經該部於九十一年七月二十九日以交訴字第四○九二○號復審
    決定不受理，向公務人員保障暨培訓委員會提起再復審，亦遭該會以九十一年十
    月二十二日九一公審決字第○一四○號再復審決定不受理，遂提起本件行政訴訟
    。經查，本件被告是否調升原告職務，乃機關內部所為之管理措施事項，並未改
    變原告擔任公務員之身分關係，對其公務員之權利亦無重大影響，依首揭規定及
    說明，並非行政處分，自不得以之為撤銷訴訟之客體。原告逕提起本件行政訴訟
    ，應認其起訴不備其他要件，以裁定駁回之。又原告之訴既應自程序上駁回，則
    兩造實體上之主張及陳述，已無庸審酌，併予敘明。
三、依行政訴訟法第一百零七條第一項第十款、第一百零四條、民事訴訟法第九十五
    條、第七十八條，裁定如主文。
中    華    民    國    九十二      年      二      月      二十七      日
                               臺 北 高 等 行 政 法 院  第 六 庭
                                           審 判 長 法  官  林樹埔
                                                    法  官  闕銘富
                                                    法  官  曹瑞卿
右為正本係照原本作成。
如不服本裁定，應於送達後十日內向本院提出抗告狀（須按他造人數附繕本）。
中    華    民    國    九十二      年      二      月      二十七      日
                                                    書記官  方偉皓


司法院資訊處製作；財團法人民間司法改革基金會備份。
